【裁判字號】    88,易,832
【裁判日期】    890714
【裁判案由】    竊佔
【裁判全文】
臺灣花蓮地方法院刑事判決                        八十八年度易字第八三二號
    公  訴  人  臺灣花蓮地方法院檢察署檢察官
    被      告  甲○○
    選任辯護人  林武順
右列被告因竊佔案件，經檢察官提起公訴（八十八年度偵字第三三九三號），本院判
決如左︰
    主  文
甲○○無罪。
    理  由
一、公訴意旨如附件一起訴書犯罪事實欄所載。
二、按犯罪事實應依證據認定之，無證據不得推定其犯罪事實；又不能證明被告犯罪
    者，應諭知被告無罪之判決，刑事訴訟法第一百五十四條、第三百零一條第一項
    分別定有明文。又事實之認定，應憑證據，如未能發現相當證據，或證據不足以
    證明，自不能以推測或擬制之方法，為裁判基礎（最高法院四十年台上字第八六
    號判例參照）。再又認定不利於被告之事實，須依積極證據，苟積極證據不足為
    不利於被告事實認定時，即應為有利於被告之認定，更不必有何有利之證據（最
    高法院三十年上字第八一六號判例）；而所謂「積極證據足以為不利被告事實之
    認定」係指據為訴訟上證明之全盤證據資料，在客觀上已達於通常一般之人均不
    致於有所懷疑，而得確信被告確曾犯罪之程度，若未達到此一程度，而有合理懷
    疑之存在時，即無從為有罪之認定（最高法院七十六年台上字第四九八六號判例
    ）。另刑法第三百二十條第二項之竊佔罪，係以意圖為自己或第三人不法之利益
    ，而竊佔他人之不動產為其構成要件（最高法院二十五年上字第七三七四號判例
    意旨參照）。
三、訊據被告固坦承有於八十四年年底，在花蓮市○○段四六○地號土地（下稱四六
    ○地號土地）上興建鐵皮屋及貨櫃屋等情不諱，惟堅決否認其涉前開公訴人所指
    之罪嫌，辯稱：其興建鐵皮屋、貨櫃屋之土地係在八十年間向他人購買所得，購
    買時有請地政事務所人員辦理鑑界，但其購買後地政事務所卻發函表示原先測量
    之地籍圖有誤，於八十一年五月間重新辦理測量更正原地籍圖，其認為該土地為
    其購買，地政事務所以一紙公函率予變更其購買範圍，並不合理，故而於八十四
    年間在其購買之土地上興建鐵皮屋、貨櫃屋使用，其並無不法意圖等語；被告之
    選任辯護人辯稱如附件二辯護狀所示。
四、經查：
  (一)被告甲○○於八十年十一月十三日與案外人丁○○簽約購買花蓮市○○段四六一
    地號土地（下稱四六一地號土地），價金新台幣二千七百零六萬一千四百四十二
    元，約定由出賣人負責鑑界點交土地，嗣經鑑界測量結果，被告所購買之四六一
    地號土地範圍如附件三地籍圖謄本所示，出賣人亦依鑑界結果點交土地予被告，
    並辦妥所有權移轉登記，詎花蓮縣花蓮地政事務所（下稱花蓮地政事務所）於八
    十一年二月十九日竟函被告稱原土地鑑界結果有誤，原土地複丈成果圖應予作廢
    ，並訂八十一年二月二十二日重新鑑界（鑑界結果如附件四地籍圖謄本所示，比
    較附件三與附件四之地籍圖可發現，訂正後之四六一地號土地面積縮小，差異如
    附件四地籍圖綠色斜線方塊所示），惟花蓮地政事務所重新鑑界僅將現場之界樁
    移動，並無將訂正後之複丈成果圖寄給被告等情，為被告甲○○供述在卷，並經
    證人丁○○、其夫謝波萍及花蓮地政事務所測量員丙○○、乙○○到庭證稱綦明
    （本院卷十八、六六至七二頁），復有地籍圖謄本、花蓮地政事務所土地複丈圖
    及面積計算表各二份、花蓮地政事務八十一年二月十九日函、土地登記簿謄本各
    一份附卷可稽（偵查卷二九、二六頁、本院卷二二、二三、二五、二七至二八頁
    ）。
  (二)被告於八十四年底興建鐵皮屋、貨櫃屋之位置，經測量結果係在其向丁○○購買
    、如附件四綠色斜線之位置，此經檢察官履勘現場查察屬實，製有履勘筆錄一份
    及照片六張足憑，並有起訴書後附之土地複丈成果圖、附件四地籍圖各一份可參
    ，可見被告所辯其在原購買之土地範圍內興建鐵皮屋及貨櫃屋乙節，係屬有據，
    應可採信。
  (三)被告興建系爭鐵皮屋、貨櫃屋之地點，係其於八十年間向他人所購買之土地上，
    且購買時亦經花蓮地政事務所鑑界無誤，依鑑界結果點交予被告，可見被告佔用
    系爭土地之初並無為自己不法利益之意圖，嗣花蓮地政事務所因自身之錯誤，逕
    以函文一紙通知被告更正土地範圍，致被告所購土地面積縮小，此種作法是否合
    法，容有疑義，而被告為一介平民，並無法律之專業知識，率然受花蓮地政事務
    所前開損害其權利內容函文之通知，雖未即時提出異議或確認其所有權範圍，然
    其主觀上認系爭土地為其所有，亦符常情，蓋該處確為其出資購買且經鑑界之土
    地，是本件係因土地界址之認定有誤導致之紛爭，尚難認被告在上址興建鐵皮屋
    及貨櫃屋意在竊佔他人之土地，被告主觀上應無為自己不法利益之意圖，是自不
    能以竊佔罪責相繩，此外，再經本院依職權調查結果後，亦無其他確切之證據足
    認被告涉有本件犯行，揆諸首揭規定，自應對被告為無罪之諭知。
據上論斷，應依刑事訴訟法第三百零一條第一項判決如主文。
中      華      民      國      八十九      年      七    月    十四    日
                                臺灣花蓮地方法院刑事庭
                                    法  官  楊  碧  惠
右正本證明與原本無異。
如對本判決不服，應於送達後十日內，向本院提出上訴狀。（應抄附繕本）告訴人或
被害人如對於本判決不服者，應具備理由請求檢察官上訴，其上訴期間之計算係以檢
察官收受判決正本之日期為準。
                                    法院書記官
中      華      民      國       八 十 九     年     七    月    十七   日


司法院資訊處製作；財團法人民間司法改革基金會備份。
